臺灣基隆地方法院民事裁定　　　　　　 100年度事聲字第75號
異　議　人　徐登賢
即 債務 人
相　對　人
即 債權 人　鼎立資產管理股份有限公司
法定代理人　梁玉
上列當事人間聲請核發支付命令事件，異議人對於本院司法事務
官於民國100年8月2日所為100年度司促字第2592號裁定提出異議
，本院裁定如下：
    主  文
原裁定廢棄。
    理    由
一、本件件異議人原聲明異議略以：異議人早於民國82年間已有
    廢止設定住所於新北市瑞芳區○○○路2號戶籍地（下稱系
    爭戶籍地）之主觀意思而離去此地，並於92年間將住所遷至
    新北市○○區○○街19號2樓（下稱新戶籍地）定居迄今，
    此有諸如：異議人在臺北市創設東瑞電子股份有限公司、於
    91年1月28日以新臺幣（下同）560萬元買入新戶籍地房屋及
    車位登記於妹妹徐明娟名下、異議人長女徐嘉蓁、次女徐霈
    蓁就讀於新戶籍地對面之昌隆國民小學、異議人保險、醫療
    單據之通訊地址均設於新戶籍地之客觀事實可證。異議人所
    受本件100年度司促字第2592號支付命令（下稱系爭支付命
    令）之送達，係就異議人早已實際遷離之系爭戶籍登記地所
    為送達，送達並未合法，依民事訴訟法第515條第1項之規定
    ，未於核發支付命令3個月內送達異議人，支付命令失效，
    應撤銷本院於100年5月13日所核發之確定聲明書云云。而異
    議人本件支付命令內容之融資債務，係遭第三人原名黃美玉
    之黃嬅冒用名義、盜刻印章及偽簽異議人姓名，向本件支
    付命令債權人之債權讓與人復華證券金融股份有限公司申設
    股票融資帳戶，炒作宏福建設公司股票，致積欠660萬8千元
    及利息、違約金。並提出：臺灣士林地方法院100年度司執
    字第33364號執行命令6紙、臺灣臺北地方法院100年度司執
    助字第3319號執行命令2紙、84年7月24日復華證券金融股份
    有限公司開立信用交易帳戶申請表及融資融券契約書3紙、1
    00年7月15日刑事告訴狀2紙、申訴書3紙、東瑞電子公司基
    本資料1紙、徐登賢名片1紙、內政部移民署徐登賢入出國日
    期證明書4紙、米蘭桂冠預約單1紙、建物謄本3紙、戶籍謄
    本3紙、徐嘉蓁、徐霈溱昌隆國小成績通知單15紙、昌隆國
    小網路位置圖1紙、新光產物保險單1紙、南山人壽保險公司
    送金單3紙、國華人壽保險公司繳費通知單2紙、林口長庚醫
    院特約健診入會申請表、醫療費用記帳通知單各1紙及領取
    寄存文書信封1紙等件為證據。
二、本院司法事務官則以：
  (一)異議人遲於100年7月22日，始將其戶籍地遷至新北市○○區
    ○○街19號二樓新戶籍地，在此之前，異議人自50年11月20
    日出生後，92年12月30日前，及自93年1月29日至100年7月
    21日期間內，戶籍地址均設立於新北市瑞芳區○○○路2號
    系爭戶籍地址內，且此地址迄今尚有異議人之弟徐有正、妹
    徐明月及其他親屬設立戶籍，此有異議人提出之戶籍謄本影
    本、本院依職權調閱之系爭戶籍地全戶戶籍資料在卷可稽，
    堪認真實。依照前段法律規定及規範意旨，異議人既自50年
    11月20日出生後，截至92年12月30日之前，及93年1月29日
    至100年7月21日期間內，均將戶籍地設立於系爭戶籍地內，
    並遲至100年7月22日，始有遷移戶籍地址於新北市○○區○
    ○街19號二樓新戶籍地而廢止原系爭戶籍地住所之客觀行為
    顯現，本院自堪認定異議人於本件支付命令100年4月7日送
    達時，即仍有設定住所於系爭戶籍地內之主觀意思及客觀事
    實。
  (二)異議人雖表示有在臺北市創設東瑞電子股份有限公司、並於
    91年1月28日以560萬元買入新戶籍地址房屋及車位登記於妹
    妹徐明娟名下、長女徐嘉蓁、次女徐霈溱就讀於新戶籍地址
    對面之昌隆國民小學、異議人保險、醫療單據之通訊地址均
    設於新戶籍地址等事實，主張已於82年間廢止系爭戶籍地址
    ，並於92年間設定住所於新戶籍地址云云。然一人或一家分
    住二處，或擁有不同地址之房地，乃當今社會所在多見，為
    公眾周知之事實；倘無以廢止原設籍所在地住所之遷移戶籍
    地址客觀行為表現，依照上開廢止住所之規範意旨，仍應以
    原住所之系爭戶籍地址為住所。故異議人此部分關於在82年
    間廢止系爭戶籍地住所，並於92年間設立住所於新戶籍地之
    主張，依照上開法律規範之意旨，並無理由。則異議人主張
    本件支付命令之送達，係就異議人早已廢止住所之系爭戶籍
    地所為送達乙節，不可採信。
  (三)次查，本件支付命令於100年4月7日，由本院依照民事訴訟
    法第124條之規定囑託郵務機關為送達，並由實際執行送達
    職權之郵務人員依照民事訴訟法第138條之規定，將應送達
    之本件支付命令寄存送達地之警察機關，即新北市政府警察
    局瑞芳分局瑞芳派出所，並作送達通知書兩份，一份黏貼於
    應受送達人住所地新北市瑞芳區○○○路2號門首，一份置
    於送達處所信箱或其他適當位置，此有同日送達證書附卷可
    稽，自堪認真實。則本件支付命令之送達，依照前段法律規
    定，自100年4月7日寄存送達後經10日，不論異議人實際上
    有無領取應受送達之文書，均發生送達之效力。
三、異議人之異議意旨略以：系爭支付命令未於法定期間內合法
    送達於異議人，本院於100年5月13日所發確定證明應予撤銷
    依據客觀事實證明異議人於82年間已有廢止設定住所於系爭
    戶籍地而離去，嗣於92年間並將住所遷至新戶籍地居住迄今
    之客觀事實，爰依法聲明異議，並請求廢棄原裁定。
四、按民事訴訟法第138條所規定之寄存送達，限於不能依同法
    第136條及第137條規定行送達者，始得為之，設其送達之處
    所，雖原為應受送達人之住居所、事務所或營業所而實際上
    已變更者，該原住居所、事務所或營業所，即非應為送達之
    處所，自不得於該原處所為寄存送達。又依第138條之規定
    為寄存送達，除須將應送達之文書寄存送達地之自治或警察
    機關外，並須製作送達通知書，記明寄存文書之處所，黏貼
    於應受送達人住居所、事務所或營業所門首，俾應受送達人
    知悉寄存之事實，前往領取，二者缺一均不能謂為合法之送
    達（最高法院64年度台抗字第481號判例意旨參照）。又依
    一定之事實，足認以久住之意思，住於一定之區域者，即為
    設定其住所於該地，為民法第20條所明定，是我國民法關於
    住所之設定，兼採主觀主義及客觀主義之精神，必須主觀上
    有久住一定區域之意思，客觀上有住於一定區域之事實，該
    一定之區域始為住所，故住所並不以登記為要件。又戶籍法
    為戶籍登記之行政管理規定，戶籍地址乃係依戶籍法所為登
    記之事項，戶籍地址並非為認定住所之唯一標準（最高法院
    93年度台抗字第393號裁判意旨參照）。
五、經查：
  (一)本院於100年3月24日所核發之100年度司促字第2592號支付
    命令，於100年4月7日寄存送達於異議人設於系爭戶籍地之
    警察機關即新北市政府瑞芳分局瑞芳派出所，有卷附之送達
    證書、異議人之戶籍謄本可按。惟經本院向新北市政府警察
    局瑞芳分局電話查詢結果，表示並無人領取本院於100年4月
    7日寄存送達之支付命令司法文書，嗣經異議人於100年7月
    14日向本院聲請閱卷後，異議人於翌日即100年7月15日向轄
    區上開派出所領取，為異議人自述甚詳，並有本院閱卷聲請
    書、電話紀錄在卷可按。
  (二)異議人主張，伊於82年間在臺北市創設東瑞電子股份有限公
    司、於91年1月28日以560萬元買入新戶籍地房屋及車位登記
    於妹妹徐明娟名下、異議人長女徐嘉蓁、次女徐霈蓁就讀於
    新戶籍地對面之昌隆國民小學、異議人保險、醫療單據之通
    訊地址均設於新戶籍地居住迄今之事實可證明，異議人於82
    年間已有廢止設定住所於系爭戶籍地而離去，嗣於92年間並
    將住所遷至新戶籍地居住迄今之客觀事實等語，業據其提出
    東瑞電子公司基本資料1紙、徐登賢名片1紙、內政部移民署
    徐登賢入出國日期證明書4紙、米蘭桂冠預約單1紙、建物謄
    本3紙、戶籍謄本3紙、徐嘉蓁、徐霈溱昌隆國小成績通知單
    15紙、昌隆國小網路位置圖1紙、新光產物保險單1紙、南山
    人壽保險公司送金單3紙、國華人壽保險公司繳費通知單2紙
    、林口長庚醫院特約健診入會申請表、醫療費用記帳通知單
    各1紙及領取寄存文書信封1紙等件等證據，堪認異議人亦未
    實際居住於系爭戶籍地。是本件支付命令雖於100年4月7日
    向系爭戶籍地為寄存送達，但因系爭戶籍地並非異議人之實
    際住所，即非應送達之處所，揆諸前揭說明，自不得以上開
    處所為寄存送達，縱使為寄存送達，亦不生送達效力。
  (三)又相對人主張，異議人95年度換發國民身分證時，何以未變
    更戶籍地，且異議人於99年11月6日在瑞芳地區選舉時在當
    地成立後援會，且聯經出版社公司2004年12月20日出版「台
    灣茶文鄉之旅」內載，異議人擔任瑞芳觀光協會理事長、消
    防大隊長，參與瑞芳獅子會，為瑞芳地區風雲人物，認異議
    人無廢止系爭戶籍地為住所之主觀意思及客觀事實云云，惟
    依據異議人提出上述其子女之就學紀錄，及其與家人日常生
    活醫療保險單據，足以證明新戶籍地為異議人家庭生活之中
    心，堪認異議人之住所為新戶籍地，而我國係採住所單一主
    義，異議人雖舉前述事實，然不足以認定系爭戶籍地為異議
    人生活之中心，且送達支付命令當時，並未查明異議人是否
    居住在系爭戶籍地之事實，難認異議人之住所仍在系爭戶籍
    地，是相對人前述主張顯非可採。
  (四)綜上，原裁定未審究異議人並未實際居住於寄存送達地址即
    系爭戶籍地，即以，本件支付命令於100年4月7日，依照民
    事訴訟法第138條之規定，合法送達於聲明人當時住所之系
    爭戶籍地等語，，而駁回其聲明異議之終局處分，尚有未洽
    。聲明異議意旨指摘原裁定不當，求予廢棄，為有理由，應
    由本院將原裁定廢棄，另由本院司法事務官更為適當之處理
    。
六、據上論結，本件聲明異議為有理由，依民事訴訟法第240條
    之4第3項前段，裁定如主文。
中    華    民    國   100    年    12    月    8     日
                  民事庭法      官  黃永定
以上正本係照原本作成
如不服本裁定應於送達後10日內向本院提出抗告狀，並應繳納抗
告費新台幣1,000 元。
中    華    民    國   100    年    12    月    8     日
                                書記官  潘端典